臺灣高等法院臺南分院民事判決
110年度上易字第86號
上  訴  人  高維國  
訴訟代理人  高培晉  
被 上訴 人  新加坡商艾星國際有限公司台灣分公司

法定代理人  曾慧雯  
                      送達代收人  王博毅 住○○市○○區                        ○○路0段00號00樓
訴訟代理人  謝凱傑律師
複 代理 人  楊聖文律師
            許哲嘉律師
上列當事人間債務人異議之訴事件，上訴人對於民國110年2月17
日臺灣雲林地方法院110年度訴字第21號第一審判決提起上訴，
並為訴之追加，本院於111年2月22日言詞辯論終結，判決如下：
    主      文
上訴及追加之訴均駁回。
第二審訴訟費用（含追加之訴部分）由上訴人負擔。
    事實及理由
甲、程序方面：
一、按第二審訴之變更或追加，非經他造同意不得為之，但請求
    之基礎事實同一者，不在此限，民事訴訟法第446條第1項、
    第255條第1項第2款定有明文。又債務人異議之訴係為排除
    執行名義之執行力，是債務人提起異議之訴，其聲明請求撤
    銷特定執行事件之執行程序，或請求債權人不得持執行名義
    對債務人為強制執行，均無不可（最高法院109年度台上字
    第764號判決參照）。上訴人於原審起訴請求撤銷臺灣雲林
    地方法院（下稱雲林地院）109年度司執字第30252號強制執
    行事件（下稱系爭執行事件）核發扣押上訴人所繼承之中國
    信託商業銀行高水池公基金帳戶之執行命令，嗣上訴人上訴
    後，追加被上訴人不得再執臺灣高雄地方法院（下稱高雄地
    院）91年度執字第2148號債權憑證（下稱系爭債權憑證）、
    89年度促字第45434號支付命令，暨確定證明書為執行名義
    對上訴人之財產聲請強制執行，經核其追加請求之基礎事實
    同一，與民事訴訟法第446條第1項但書及第255條第1項第2
    款規定相符，應予准許。
二、次按當事人不得提出新攻擊或防禦方法，但如不許其提出顯
    失公平者，不在此限，民事訴訟法第447條第1項第6款定有
    明文。查上訴人不服原審判決，提起上訴，雖於本院審理時
    始提出時效抗辯（見本院卷一第12-13頁），惟時效完成僅
    屬程序事項，且上訴人得否為時效抗辯，攸關其應否給付，
    如不許其於上訴第二審後為主張，限制其合法權利之行使，
    亦顯失公平，是核與民事訴訟法第447條第1項第6款規定相
    符，應予准許。
乙、實體方面
一、上訴人主張：被上訴人執以向雲林地院聲請強制執行上訴人
    存款債權之執行名義（即系爭債權憑證），債權人原為訴外
    人高雄銀行股份有限公司（下稱高雄銀行），嗣高雄銀行將
    之轉讓予訴外人福爾摩莎資產管理股份有限公司（下稱福爾
    摩莎公司），福爾摩莎公司又將之轉讓予訴外人馬來西亞商
    亞聯資本股份有限公司臺灣分公司（下稱亞聯資本公司），
    亞聯資本公司再將之轉讓予訴外人臺北國鼎資產管理有限公
    司（下稱臺北國鼎公司），後臺北國鼎公司又將之轉讓予訴
    外人聖文森商曜誠國際資產管理股份有限公司臺灣分公司（
    下稱曜誠公司），曜誠公司最後將之轉讓予被上訴人。被上
    訴人聲請強制執行時，僅提出系爭債權憑證（含繼續執行紀
    錄表）、債權讓與證明書6紙、債權讓與通知函（含掛號郵
    件收件回執）1份為證，而未提出歷次債權轉讓時均已通知
    上訴人之證明，供法院審核，是本件強制執行實施要件尚未
    具備，自不得對上訴人為強制執行等語。爰聲明：系爭執行
    事件核發扣押上訴人所繼承之中國信託商業銀行高水池公基
    金帳戶之執行命令應予撤銷。
二、被上訴人則以：被上訴人前於民國108年3月11日委由聚信法
    律事務所將本件執行債權歷次讓與之事實函知上訴人，該函
    已於同年月15日送達上訴人戶籍地（即高雄市○○區○○街00號
    0樓），並由管理人員簽收完竣，是被上訴人檢具債權讓與
    通知證明文件，向雲林地院民事執行處提出本件執行，於法
    有據等語，資為抗辯。
三、原審為上訴人敗訴之判決，上訴人不服，提起上訴，並聲明
    ：㈠被上訴人不得執高雄地院91年度執字第2148號債權憑證
    、89年度促字第45434號支付命令暨確定證明書為執行名義
    對上訴人之財產聲請強制執行。㈡臺南地院109年度司執字第
    30252號強制執行事件扣押之高水池基金存款帳號（即中國
    信託商業銀行000000000000號）執行命令程序予以撤銷。
    被上訴人答辯聲明：上訴駁回。
四、兩造不爭執事項：
　㈠高雄銀行於92年4月，將其對加利基建設股份有限公司（下稱
    加利基公司）、林輝雄、孫世良、許俊仁、劉素祥、上訴人
    等6人之債權及其從屬權利（下稱系爭債權），讓與福爾摩
    莎公司。98年4月17日福爾摩莎公司，將前開債權讓與亞聯
    資本公司。99年7月26日亞聯資本公司，將前開債權讓與臺
    北國鼎公司。104年11月19日臺北國鼎公司，將前開債權讓
    與曜誠公司。107年8月1日曜誠公司將前開債權讓與被上訴
    人。（系爭執行卷）
  ㈡被上訴人於109年9月11日執系爭債權憑證，向雲林地院聲請
    強制執行上訴人繼承被繼承人高水池於中國信託商業銀行股
    份有限公司斗六分行存款帳戶（戶名：高培元，即高水池公
    基金帳戶，2,589,239元）之應繼分（即4分之1）遺產，經
    雲林地院109年度司執字第30252號受理在案（即系爭執行事
    件）。
  ㈢系爭債權憑證記載執行名義為：
  ⒈臺灣高雄地方法院89年度促字第22647號支付命令（下稱系爭
    22647號支付命令）正本及確定證明書正本。
  ⒉臺灣高雄地方法院89年度促字第45434號支付命令（下稱4543
    4號支付命令）正本及確定證明書正本。
  ㈣高雄地院93年度執字第33063號強制執行事件於94年9月7日之
    分配表，福爾摩莎公司受分配之債權種類為第一順位抵押權
    ，債權原本為24,559,957元，及自90年1月5日至94年8月15
    日之利息10,572,032元、90年2月6日至94年8月15日之違約
    金1,960,597元，受分配之金額為9,128,699元，不足額為27
    ,963,887元。（本院卷一第92頁、系爭執行卷）
  ㈤聚信法律事務所以108年3月11日（108)聚信債轉字第53531號
    函寄送至高雄市○○區○○里○○街00號0樓上訴人戶籍地予上訴
    人，由亞洲渡假村管理中心於108年3月15日代收。該函主旨
    及說明之記載如下：（原審卷第47至53頁、系爭執行卷）
  ⒈主旨：為代理通知債權轉讓事。
  ⒉說明：
    ⑴本件受當事人新加坡商艾星國際有限公司台灣分公司委任
      意旨辦理。
    ⑵查高雄銀行股份有限公司將其對台端之企業貸款債權及一
      切從屬權利讓與福爾摩莎資產管理股份有限公司，福爾摩
      莎資產管理股份有限公司又讓與馬來西亞商亞聯資本股份
      有限公司台灣分公司，後馬來西亞商亞聯資本股份有限公
      司台灣分公司再讓與台北國鼎資產管理有限公司，後台北
      國鼎資產管理有限公司再讓與聖文森商曜誠國際資產管理
      股份有限公司台灣分公司，後經聖文森商曜誠國際資產管
      理股份有限公司台灣分公司轉讓予本公司。
    ⑶依民法第295條、強制執行法第4條之2第1項規定，本公司
      繼受債權人之地位，得依法向台端追償，爰依民法第297
      條規定為債權轉讓之通知，敬請查照。
 ㈥系爭執行事件於109年9月14日核發雲院惠109司執乙字第30252
   號執行命令，主旨略以：禁止債務人高維國(即高水池之繼承
   人）在說明二所示範圍內收取對第三人中國信託商業銀行股
   份有限公司斗六分行之公同共有存款債權（戶名：高培元，
   即高水池公基金帳戶)(不含債務人依法領取之社會福利津貼
   、社會救助或補助款）或為其他處分，第三人亦不得對債務
   人清償，如債務人之存款債權扣除手續費未逾1,000元，即勿
   庸扣押。（原審卷第43、45頁）
 ㈦上訴人於110年3月3日具狀向雲林地院民事執行處聲明異議，
   經雲林地院於110年3月12日以109年度司執字第30252號裁定
   駁回。（系爭執行卷）
五、兩造爭執事項：
    上訴人請求被上訴人不得再持系爭債權憑證、89年度促字第
    45434號支付命令暨確定證明書對上訴人之財產聲請強制執
    行，及請求撤銷系爭執行程序，有無理由？
六、本院之判斷：
　㈠被上訴人於109年9月11日執系爭債權憑證，向雲林地院聲請
    強制執行上訴人繼承被繼承人高水池於中國信託商業銀行股
    份有限公司斗六分行存款帳戶（戶名：高培元，即高水池公
    基金帳戶，2,589,239元）之應繼分（即4分之1）遺產，經
    雲林地院109年度司執字第30252號即系爭執行事件受理，並
    核發扣押命令在案等情，除為兩造所不爭執外（不爭執事項
    ㈡），並有被上訴人所提執行命令影本在卷可稽（原審卷第4
    3-45頁），復經本院調閱系爭執行事件案卷核閱綦詳，堪予
    認定。
　㈡上訴人雖主張原債權人高雄銀行將系爭債權第一次讓與福爾
    摩莎公司，依金融機構合併法第15條第1項第1款準用同法第
    18條第3項規定，原債權人債權讓與通知送達得以公告方式
    代之，其後福爾摩莎公司、亞聯資本公司、臺北國鼎公司、
    曜誠公司、被上訴人等所為之債權轉讓，因均不屬金融機構
    合併法第4條第1款規定之金融機構，仍應依民法第297條第1
    項規定為債權讓與之通知送達，而不得逕以公告代之，且被
    上訴人聲請本件強制執行時，僅將5次債權讓與證明書一次
    提出予法院，縱被上訴人所為債權讓與之通知送達上訴人，
    並不因此補正福爾摩莎公司、亞聯資本公司、臺北國鼎公司
    、曜誠公司等間債權讓與通知送達之欠缺，自不得對上訴人
    為強制執行云云，惟查：
　⒈按執行名義成立後，債權人將其債權讓與第三人，該第三人
    為強制執行法第4條之2第1項第1款所稱之繼受人，雖得以原
    執行名義聲請強制執行，惟民法第297條第1項既明定債權之
    讓與，非經讓與人或受讓人通知債務人，對於債務人不生效
    力，則債權受讓人於該項讓與對債務人生效前，自不得對債
    務人為強制執行。是債權受讓人依強制執行法第4條之2規定
    ，本於執行名義繼受人之身分聲請強制執行者，除應依同法
    第6條規定提出執行名義之證明文件外，對於其為適格之執
    行債權人及該債權讓與已對債務人發生效力等合於實施強制
    執行之要件，亦應提出證明，併供執行法院審查，始屬適法
    。又按債權讓與通知，性質上為觀念通知，通知方式固然不
    拘，且於多次讓與之情形，並不以每次均有通知為必要，然
    債權之受讓人於開始強制執行程序前，既必須提出債務人已
    知悉其就該債權因輾轉受讓而成為現債權人之證明文件，即
    不得責由執行法院以送達書狀或讓與證明文件予債務人之方
    式為通知（最高法院98年度台抗字第949號裁定參照）。
　⒉被上訴人已於108年3月間委請聚信法律事務所，以108年3月1
    1日（108)聚信債轉字第53531號函，將前開歷次債權讓與之
    事實通知上訴人，該函並由上訴人戶籍地即高雄市○○區○○街
    00號0樓之管理中心人員代收等情，有被上訴人所提聚信法
    律事務所函影本、中華郵政掛號郵件收件回執影本、上訴人
    戶籍謄本在卷可稽（原審卷第47-55頁），且為上訴人所不
    爭執（不爭執事項㈤），則依前揭說明，前開債權讓與已對
    上訴人發生效力。
　⒊被上訴人聲請系爭執行事件之強制執行時，既已提出系爭債
    權憑證、債權讓與證明書、讓渡書，及前開債權讓與通知證
    明文件，證明上訴人已知悉被上訴人就系爭債權因輾轉受讓
    而成為現債權人，則被上訴人就系爭執行事件之聲請，於法
    即無不合。
　㈢又上訴人主張被上訴人於系爭執行事件聲請執行之執行名義
    ，係以本票裁定取得支付命令，為拍賣抵押物裁定之執行名
    義，因特別拍賣，無人應買所核換發系爭債權憑證，高雄地
    院書記官於94年10月25日蓋章足證業有部分受償，受償情形
    如93年執字第33063號分配表所載，則就該特定抵押物拍賣
    所得不足清償之部分，不能對債務人之其他財產續行執行，
    亦無在系爭債權憑證繼續執行紀錄表蓋章准許債權人繼續執
    行之可言，被上訴人就拍賣抵押物受償不足部分，依法須另
    行起訴取得執行名義，始得對上訴人其他財產執行；且上訴
    人事實上僅為被借名登記之名義股東，從未就本件借貸有授
    權他人或在借據或本票簽名蓋章為連帶保證人，被上訴人應
    舉證上訴人在借據或本票簽名蓋章之連帶保證人之真正云云
    ，查：
　⒈按債務人依強制執行法第14條第1項規定向執行法院對債權人
    提起異議之訴，限於消滅或妨礙債權人請求之事由發生於執
    行名義成立後，或為異議原因之事實發生在裁判之訴訟言詞
    辯論終結後者（最高法院108年度台抗字第145號裁定參照）
    。次按確定之支付命令與確定判決有同一之效力，凡確定判
    決所能生之既判力及執行力，支付命令皆得有之，當事人不
    得就該法律關係更行起訴。而確定判決所生之既判力，除當
    事人就確定終局判決經裁判之訴訟標的法律關係，不得更行
    起訴或為相反之主張外，法院亦不得為與確定判決意旨相反
    之裁判。否則將使同一紛爭再燃，即無以維持法之安定，及
    保障當事人權利、維護私法秩序，無法達成裁判之強制性、
    終局性解決紛爭之目的（最高法院93年度台上字第1432號判
    決參照）。又支付命令於民事訴訟法督促程序編依本施行法
    第12條第6項公告施行前確定者，債務人仍得依修正前民事
    訴訟法第521條第2項規定提起再審之訴。前項情形，債務人
    有債權人於督促程序所提出之證物係偽造或變造之情形，或
    債務人提出可受較有利益裁判之證物者，仍得向支付命令管
    轄法院提起再審之訴，並以原支付命令之聲請，視為起訴。
    前項再審之訴應於民事訴訟法督促程序編依本施行法第12條
    第6項公告施行後2年內為之，不受民事訴訟法第500條之限
    制，民事訴訟法施行法第4條之4亦有明文。上訴人既未提出
    其於前開民事訴訟法第521條修正施行（104年7月1日）後2
    年內曾就確定之系爭22647號支付命令提起再審而獲較有利
    益之裁判，則其於本件再爭執執行名義成立前之事由（即其
    是否就本件借貸授權他人或在借據或本票簽名蓋章為連帶保
    證人云云），並無足採。
　⒉又被上訴人抗辯原始債權人高雄銀行係請求上訴人及加利基
    公司等人連帶清償借款債務，而非本票債務，經高雄地院核
    發系爭22647號支付命令並確定在案，僅劉素祥部分因未合
    法送達而未確定，高雄銀行乃再檢附借據，聲請核發支付命
    令請求其清償前開借款債務，經高雄地院核發45434號支付
    命令並確定在案；系爭債權憑證係由系爭22647號確定支付
    命令及45434號確定支付命令換發，具有確定判決效力，與
    拍賣抵押物裁定無涉，亦非本票債權，且福爾摩莎公司於93
    年度執字第33063號執行程序亦非檢附拍賣抵押物裁定聲請
    執行等語，業據其提出民事聲請支付命令狀影本、支付命令
    影本、支付命令確定證明書影本、民事支付命令聲請狀影本
    （本院卷一第71-79頁、本院卷二第91-105、79-81頁）為證
    ，堪可採信，上訴人空言主張系爭執行事件之執行名義為拍
    賣抵押物裁定或本票裁定云云，均無可採。
　㈣另上訴人主張系爭債權憑證為票款債權，且修法前支付命令
    與確定判決有同一效力，是系爭債權請求權時效因取得系爭
    支付命令而延長為5年，系爭債權憑證請求權罹於3年時效，
    已於97年9月7日消滅時效完成，被上訴人強制執行之聲請並
    不使已中斷之時效重行起算，上訴人自得拒絕給付云云，為
    被上訴人所否認，查系爭債權憑證為借款債權一節，已如前
    述，依民法第125條規定，債權人請求權時效為15年，而依
    系爭債權憑證所載執行紀錄（本院卷一第61-69頁），原債
    權人及被上訴人等分別於91年、93年、103年、105年、106
    年、107年、109年間聲請執行，依民法第129條、第137條第
    1項規定，時效已中斷而重行起算，並未逾15年時效，是上
    訴人所為時效抗辯，亦無可採。
　㈤上訴人另主張被上訴人自認執對劉素祥取得之45434號支付命
    令確定，因受償不足換發系爭債權憑證，惟系爭債權憑證繼
    續執行紀錄表第1次記載「債務人劉素祥103年3月20日歿」
    ，故被上訴人於109年11月9日執換發之系爭債權憑證，對上
    訴人聲請強制執行，要屬無效之強制執行，自始、當然、確
    定不生法律上之效力云云，惟查，系爭債權憑證所載執行名
    義有二，即系爭22647號支付命令及45434號支付命令，其中
    關於上訴人部分為系爭22647號支付命令，劉素祥部分則為4
    5434號支付命令，而系爭執行事件之執行債務人既為上訴人
    ，並非劉素祥，則上訴人前開主張，與系爭執行程序無涉，
    是其於本件債務人異議之訴，請求被上訴人不得執45434號
    支付命令對上訴人之財產強制執行，亦屬無據。
　㈥再上訴人主張系爭22647號支付命令連帶給付之金額25,990,8
    23元，不符原法院聲請訴訟標的金額24,559,957元，亦未扣
    減93年度執字第33063號拍賣抵押物之分配表所載業已部分
    受償之金額9,316,600元，復未提出系爭票據正本，有法定
    要件之欠缺云云，查：
　⒈被上訴人所執執行名義係支付命令，而非本票裁定准予強制
    執行，已如前述，自無於系爭執行事件提出票據正本之必要
    。
　⒉又系爭債權憑證所載原債權人高雄銀行聲明執行之債權本金
    部分即為24,559,957元，與被上訴人於系爭執行事件主張之
    債權本金並無不符，且被上訴人抗辯高雄地院93年度執字第
    33063號強制執行事件拍賣債務人加利基公司之建物及土地
    後，原債權人福爾摩莎公司共計受償執行費187,901元、抵
    押債權9,128,699元，依民法第323條規定，先抵充執行費18
    7,901元，次抵充利息9,128,699元，尚餘債權金額24,559,9
    57元，及自94年8月16日起至清償日止，按年息百分之9.33
    計算之利息，暨自94年8月16日起至清償日止，按上開利率
    百分之20計算之違約金，暨已核算未受償之利息1,443,333
    元（10,572,032-9,128,699）、違約金1,960,597元，未受
    清償，嗣於臺灣臺北地方法院106年度司執字第8376號執行
    程序中再受償56,193元，及於臺灣橋頭地方法院109年度司
    執字第1528號執行程序中再受償1,954元，被上訴人於系爭
    執行事件已依法抵充，而於聲請事項請求：債務人應連帶給
    付債權人24,559,957元，及自94年8月16日起至清償日止，
    按年息百分之9.33計算之利息，暨自94年8月16日起至清償
    日止，按上開利率百分之20計算之違約金，暨已核算未受償
    之利息1,385,186元（1,443,333-56,193-1,954）、違約金1
    ,960,597元等語，亦與上訴人所提前開執行案件之分配表影
    本（本院卷一第92頁），及被上訴人所提繼續執行紀錄表影
    本（本院卷一第67頁）、民事強制執行聲請狀影本（本院卷
    一第107頁）相符，堪可採信，是上訴人前開主張，不足採
    信。
七、綜上所述，上訴人提起債務人異議之訴，請求㈠被上訴人不
    得執系爭債權憑證、45434號支付命令暨確定證明書為執行
    名義對上訴人之財產聲請強制執行。㈡系爭執行事件扣押之
    高水池基金存款帳號執行命令程序予以撤銷，均無理由，不
    應准許。原審就㈡部分之請求為上訴人敗訴之判決，並無不
    合，上訴意旨指摘原審判決不當，求予廢棄改判，為無理由
    ，應駁回其上訴。另上訴人追加㈡部分之請求，亦無理由，
    併予駁回其追加之訴。
八、本件事證已臻明確，兩造其餘攻擊、防禦方法及所用之證據
    ，經本院斟酌後，認均不足以影響本判決之結果，爰不逐一
    論列，附此敘明。
九、據上論結，本件上訴及追加之訴均為無理由，依民事訴訟法
    第449條第1項、第78條，判決如主文。
中　　華　　民　　國　　111 　年　　3 　　月　　15　　日
                  民事第二庭    審判長法  官  吳上康

                                      法  官  李素靖

                                      法  官  林育幟
上為正本係照原本作成。
不得上訴。　　　　　　　　　　　　　　　　　　　　　　　
中　　華　　民　　國　　111 　年　　3 　　月　　15　　日

                                      書記官  羅珮寧